【裁判字號】    90,苗簡,100
【裁判日期】    900731
【裁判案由】    給付票款
【裁判全文】
臺灣苗栗地方法院民事簡易判決                      九十年度苗簡字第一○○號
    原      告  甲○○
    送達代收人  乙○○
    被      告  丙○○
右當事人間請求給付票款事件，本院判決如左：
    主    文
被告應給付原告新台幣拾萬參仟元及自民國八十九年三月三十一日起至清償日止，按
年利率百分之六計算之利息。
訴訟費用由被告負擔。
本判決得假執行，但被告如於假執行程序實施前，以新台幣拾萬參仟元為原告預供擔
保，得免為假執行。
    事實及理由
壹、原告之聲明：如主文所示。
貳、事實摘要：
一、原告方面：
（一）原告持有由被告簽發，如附表所示之支票一紙，詎原告於發票日即民國八十九
      年三月三十一日為付款之提示，竟因存款不足及拒絕往來戶而遭退票，屢經催
      討仍置之不理，為此依票據之法律關係請求被告給付票款新台幣（下同）十萬
      三千元，及自提示日即八十九年三月三十一日起至清償日止，按年利率百分之
      六計算之利息。
（二）對被告抗辯所為之陳述：
 （１）原告承攬被告定作之冠王商務汽車旅館霓虹燈招牌廣告燈工程，全部設計圖
       之圖樣，色彩及規格，均事先經被告確認且簽名認可，此有原設計圖原本六
       份可證。至於被告於答辯狀所提之長霓虹燈管，即房屋邊緣之排燈則非原告
       設計，此乃依被告之構思而施工，此部分縱然有被告所述之瑕疵，依民法第
       四百九十六條前段瑕疵擔保責任之免除規定，應由被告自行負責。且全部排
       燈之承攬報酬及材料款項共十一萬六千七百三十元已於八十八年九月十一日
       驗收後全部給付原告。
（２）又被告指稱原告不為維修，然原告在本件工程之保固期間（至八十九年十一月
      二十四日屆滿）曾多次應被告要求，親率師傅黃清和多次前往保固維修，至保
      固期間屆滿為止，原告本意係希望被告能知所感恩，將退票之承攬報酬清償，
      惟查，被告除拒不給付票款後，仍要求原告免費維修，原告因無此義務而拒絕
      。且被告所交付作為承攬報酬之系爭支票，全部退票，已被列為拒絕往來戶，
      如被告確係不讓原告取得款項而讓支票退票，何以被告事後還願簽發本票交付
      原告，以換回其退票之支票，可見被告意圖賴債甚明。
（３）兩造於另案鈞院調解時，被告已同意返還原告二萬五千元之保固金，雙方同意
      原告所施作之招牌工程，自九十年二月二十日起由被告自行請人維修，原告不
      得異議，故被告亦不得再向原告主張修補瑕疵。另原告亦從未同意不再主張系
      爭票款。
二、被告方面：被告未於最後言詞辯論期日到場，據其以前到庭所為之陳述略稱：
（一）系爭支票確實為被告所簽發，然承攬人完成工作，應使其具備約定之品質及無
      減少或滅失價值或不適於通常或約定使用之瑕疵。工作有瑕疵者，定作人得定
      相當期限，請求承攬人修補之，承攬人不於前項期限內修補者，定作人得自行
      修補並得向承攬人請求償還修補必要之費用，民法第四百九十二條、第四百九
      十三條第一項、第二項分別定有明文。又因契約互負債務者，他方提出之對待
      若不完全，既非依債務本旨為之，除其情形拒絕自己之給付有違誠實及信用方
      法者外，在他方補正前，非不得行使同時履行抗辯權拒絕自己之給付。原告係
      於八十八年九月三日以一百零一萬六千七百三十元向被告承攬冠王商務汽車旅
      館霓虹燈招牌廣告燈，約在十月中旬完成工作，但原告完成工作被告檢驗時即
      發現原告之工程品質粗糙，而可怖的係原告承攬霓虹工程所裝設之電線、招牌
      竟時常起火燃燒，且原告設計未考慮冠王商務汽車旅館地處西濱沿海，風力強
      勁，應裝設短燈，不適宜裝設長燈，原告竟設計失誤誤裝設長的霓虹燈管，致
      燈管時常遭風吹襲折斷，甚至無法亮燈，上開種種缺失，被告通知原告來修理
      ，但原告並未修復妥當，且誆騙被告表示「伊欠上游廠商款項，故上游廠商不
      願提供材料，伊現在手頭不便，無法支付工人款項，故工人不願工作，要被告
      再開立部分承攬款項支票予原告，以取信工人，工人才願意工作」，被告為了
      霓虹燈能趕快運作，乃先行將應於驗收完成後，始要給付之款項，於八十八年
      十月三十日開立系爭支票交付原告收執，詎原告拿到支票後，卻根本不為修補
      ，被告始知原告並無修補誠意，為了不讓原告取得款項，被告乃讓本件支票跳
      票。
（二）嗣被告於九十年一月二十九日找到原告，詢問原告修補系爭工程瑕疵之費用約
      要十五萬元左右，原告打算如何處理」，原告表示「要被告自己找人修補，伊
      不可能修補」被告表示無有如此欺負人之事，原告始同意不向被告請求本件支
      票之款項。未料原告係等到伊自認保固期已屆滿之八十九年十一月二十四日後
      ，故意在其認為保固期滿修補時間已過後，向被告為本件請求，顯然違反誠信
      。
（三）原告又以被告在另案經鈞院調解時，有與其達成協議，為原告所承攬之霓虹燈
      管已經完成，保固期滿之證明等語置辯。查該案調解之五萬元係屬保固金，應
      於保固期滿後，原告有依約保固，始給付之。因此原告在請求該五萬元時，被
      告本來根本不想置理，但原告一直哭泣，調解人一直在勸諭和解，被告乃同意
      給付原告二萬五千元，並要原告同意就上開霓虹工程屬原告專利部分，被告可
      請他人前來修補，原告不得阻擋，另本件支票款項，亦不得再向被告請求主張
      ，詎原告又起訴主張。是兩造間既有協議，原告不可再向被告主張承攬報酬票
      款，原告起訴顯無理由。又縱使被告無法舉證證明原告確有同意不向被告主張
      請求本件票款之事實，然原告之霓虹燈既有種種瑕疵，且拒絕修補，則被告亦
      得主張同時履行抗辯。
參、法院之判斷：
一、本件被告經合法通知，未於言詞辯論期日到場，核無民事訴訟法第三百八十六條
    所列各款情形，爰依原告之聲請，由其一造辯論而為判決。
二、原告主張持有由被告簽發，如附表所示之支票一紙，詎原告於發票日即八十九年
    三月三十一日為付款之提示，竟因存款不足及拒絕往來戶而遭退票等情，業據其
    提出支票及退票理由單為證，核屬相符，且為被告所不爭，自堪信為真實。
三、被告抗辯原告係於八十八年九月三日以一百零一萬六千七百三十元向被告承攬冠
    王商務汽車旅館霓虹燈招牌廣告燈，約在八十八年十月中旬完成工作，然原告承
    攬之工程有諸多瑕疵未修補，於保固期間被告多次促請原告修補，原告均未修復
    完成。而原告於另案請求被告返還五萬元之保固金，經鈞院調解，被告乃同意給
    付原告二萬五千元，原告並同意就上開霓虹工程屬原告專利部分，被告可請他人
    前來修補，原告不得阻擋，而本件支票款項，亦不得再向被告請求主張等語，業
    為被告所否認，並稱其從未同意不再請求系爭票據款項等語。查兩造於承攬契約
    約定被告應於完工後返還保固金五萬元，惟被告未為給付，經本院以九十年度苗
    小調字第二九號調解成立，並製作調解筆錄載明被告願給付原告二萬五千元之保
    固金等情，業經本院調閱本院九十年度苗小調字第二九號卷宗查核無訛，且為兩
    造所不爭。另查，兩造於調解成立當日另書立一份協議書，協議書內載明雙方約
    定就霓虹燈招牌工程及周邊工程維修達成協議：甲方即原告施作之冠王旅館之招
    牌工程，同意自九十年二月二十日起由乙方即被告自行請人維修（含專利部分）
    ，原告不得異議。保固期間至八十九年十一月二十五日止，周邊九月十三日止等
    語，有原告所提經兩造簽名之協議書為證，是依前開九十年度苗小調字第二九號
    調解筆錄及兩造之協議書，均未載明被告已不得請求本件系爭票據之票款，此外
    ，被告亦未就兩造協議原告同意不再請求系爭票款乙節舉證以實其說，是其前開
    抗辯，自難採信。
四、至被告另抗辯系爭霓虹燈工程有瑕疵，如原告承攬霓虹工程所裝設之電線、招牌
    竟時常起火燃燒，且原告設計未考慮冠王商務汽車旅館地處西濱沿海，風力強勁
    ，應裝設短燈，不適宜裝設長燈，原告竟設計失誤誤裝設長的霓虹燈管，致燈管
    時常遭風吹襲折斷，甚至無法亮燈等情，業據原告所否認，並以原告承攬被告定
    作之冠王商務汽車旅館霓虹燈招牌廣告燈工程，全部設計圖之圖樣，色彩及規格
    ，均事先經被告確認且簽名認可。至於長霓虹燈管，即房屋邊緣之排燈則非原告
    設計，此乃依被告之構思而施工，此部分縱然有被告所述之瑕疵，依民法第四百
    九十六條前段瑕疵擔保責任之免除規定，應由被告自行負責，再者，原告已於保
    固期間多次修補，現保固期間已滿，原告已無免費維修義務等與置辯。經查，被
    告就其抗辯系爭工程有瑕疵乙節，並未舉證以實其說；又縱使系爭工程確有瑕疵
    ，然系爭工程早於八十八年十月間即完工，兩造於承攬契約亦約定系爭工程保固
    款為五萬元，一年付清，此有原告所提之估價單為證，且兩造於九十年二月十三
    日之協議書亦再次確認保固期間至八十九年十一月二十五日止等語，兩造復同意
    由被告於九十年二月二十日起自行請人維修，被告亦同意返還原告二萬五千元之
    保固金等情，已詳如前述，是依兩造之前開約定，自堪認被告已免除原告之瑕疵
    修補義務，則綜前所述，被告自不得以原告拒絕修補瑕疵為由拒絕給付系爭票款
    ，從而，被告之前開抗辯亦無足取。
五、按支票發票人應照支票文義擔保支票之支付；又執票人向支票債務人行使追索權
    時，得請求自為付款提示日起之利息，如無約定利率者，依年利六釐計算，票據
    法第一百二十六條、第一百三十三條分別定有明文。從而，原告本於票據之法律
    關係請求被告給付票款共十萬三千元，及自附表所示提示日起至清償日止，按年
    利率百分之六計算之利息，為有理由，應予准許。
六、本件係命清償票據上債務之判決，爰依職權宣告假執行，被告亦陳明願供擔保，
    請求宣告免為假執行，核無不符，爰酌定相當擔保金額准許之。
七、據上論結，本件原告之訴有理由，依民事訴訟法第四百三十六條第二項、第七十
    八條、第三百八十九條第一項第四款、第三百九十二條，判決如主文。
中      華      民      國    九十      年      七      月    三十一    日
                                  臺灣苗栗地方法院苗栗簡易庭
~B法      官  曾明玉
右為正本係照原本作成。
如對本判決上訴，須於判決送達後廿日內向本院提出上訴狀。
~B法院書記官  陳俊元
中      華      民      國    九十      年      八    月      二        日
~F0
~T32
┌─────────────────────────────────────────────────┐
│附表：至清償日止利息按週年利率百分之六計算                                九十年度苗簡字第一００號│
├─┬───────────┬───────────┬───────────┬───────────┤
│編│  發      票      日  │  金              額  │提示日 即 利 息 起算日│    支  票  號  碼    │
│號│                      │   （ 新 臺 幣 ）     │                      │                      │
├─┼───────────┼───────────┼───────────┼───────────┤
│１│八十九年三月三十一日  │壹拾萬仟元          │八十九年三月三十一日  │ＭＢ0000000    │
└─┴───────────┴───────────┴───────────┴───────────┘


司法院資訊處製作；財團法人民間司法改革基金會備份。
